ACORDAO-COMPLETO-2512942

ACÓRDÃO 18168/2021 ATA 38/2021 - PRIMEIRA CÂMARA

VISTOS, relatados e discutidos estes autos, de tomada de contas especial, agora em fase de análise de recurso de reconsideração interposto por Nadir Fernandes de Farias, ex-prefeito do Município de Curral de Cima/PB (de 2013 a 2016) , contra o Acórdão 7286/2020-TCU-Primeira Câmara, que julgou suas contas irregulares, condenando-o em débito e multa, em decorrência de omissão na prestação de contas dos recursos recebidos no exercício de 2013 por meio do Programa de Apoio aos Sistemas de Ensino para Atendimento de Jovens e Adultos (PEJA) .
ACORDAM os Ministros do Tribunal de Contas da União, reunidos em sessão da 1ª Câmara, ante as razões expostas pelo Relator e com fundamento nos arts. 32, inciso I, e 33 da Lei 8.443/1992, em:
9.1. conhecer do recurso de reconsideração para, no mérito, negar-lhe provimento;
9.2. encaminhar cópia deste acórdão ao recorrente e ao Procurador-Chefe da Procuradoria da República na Paraíba, com a informação de que o relatório e o voto que o fundamentam podem ser consultados no endereço eletrônico www.tcu.gov.br/acordaos.

Recurso de reconsideração interposto por Nadir Fernandes de Farias, ex-prefeito do Município de Curral de Cima/PB, contra decisão do Tribunal que julgou suas contas irregulares, condenando-o em débito e multa, em decorrência da omissão na prestação de contas dos recursos recebidos no exercício de 2013 por meio do Programa de Apoio aos Sistemas de Ensino para Atendimento de Jovens e Adultos.

Primeira Câmara

Município de Curral de Cima/PB

3. Recorrente: Nadir Fernandes de Farias (XXX.794.984-XX), ex-prefeito

13.1. Ministros presentes: Benjamin Zymler (na Presidência) e Jorge Oliveira (Relator).
13.2. Ministro-Substituto convocado: André Luís de Carvalho.
13.3. Ministro-Substituto presente: Weder de Oliveira.

JORGE OLIVEIRA

Ministro Benjamin Zymler

Trata-se de recurso de reconsideração interposto por Nadir Fernandes de Farias, ex-prefeito do Município de Curral de Cima/PB, gestão de 2013 a 2016, contra o Acórdão 7286/2020-TCU-Primeira Câmara, que julgou suas contas irregulares, condenando-o em débito e multa em decorrência de omissão na prestação de contas dos recursos recebidos no exercício de 2013 por meio do Programa de Apoio aos Sistemas de Ensino para Atendimento de Jovens e Adultos (PEJA) .
	2. A deliberação recorrida foi lavrada com o seguinte teor:
	"VISTOS, relatados e discutidos estes autos de tomada de contas especial instaurada em razão da omissão no dever de prestar contas dos recursos repassados ao município de Curral de Cima/PB, no âmbito do Programa de Apoio aos Sistemas de Ensino para Atendimento de Jovens e Adultos (PEJA) , no exercício de 2013.
	ACORDAM os Ministros do Tribunal de Contas da União, reunidos em sessão da 1ª Câmara, ante as razões expostas pelo Relator em:
	9.1. julgar irregulares, nos termos dos arts. 1º, inciso I; 16, inciso III, alíneas "a" e "c", da Lei 8.443/1992, c/c os arts. 19 e 23, inciso III, da mesma Lei, as contas de Nadir Fernandes de Farias (CPF: XXX.794.984-XX) , condenando-o ao pagamento das importâncias a seguir especificadas, atualizadas monetariamente e acrescidas dos juros de mora, calculadas a partir das datas discriminadas até a data da efetiva quitação do débito, fixando-lhe o prazo de quinze dias, para que comprove, perante o Tribunal, o recolhimento das referidas quantias aos cofres do Fundo Nacional de Desenvolvimento da Educação, nos termos do art. 23, inciso III, alínea "a", da citada lei, c/c o art. 214, inciso III, alínea "a", do Regimento Interno do TCU.
	Data de ocorrência
	Valor histórico (R$) 

	03/01/2013
	150.961,50

	08/08/2013
	150.961,50

	9.2. aplicar a Nadir Fernandes de Farias (CPF: XXX.794.984-XX) multa no valor de R$ 50.000,00 (cinquenta mil reais) , com fulcro no art. 57 da Lei 8.443/1992 c/c o art. 267 do Regimento Interno, com a fixação do prazo de quinze dias, a contar da notificação, para comprovar, perante o Tribunal (art. 214, inciso III, alínea "a", do Regimento Interno) , o recolhimento da dívida ao cofres do Tesouro Nacional, atualizada monetariamente desde a presente data até a do efetivo recolhimento, se for paga após o vencimento, na forma da legislação em vigor;
	9.3. autorizar, desde logo, a cobrança judicial das dívidas, caso não atendida a notificação, na forma do disposto no art. 28, inciso II, da Lei 8.443/1992;
	9.4. autorizar, desde logo, se requerido, com fundamento no art. 28, inciso I, da Lei 8.443/1992, c/c o art. 217, §§ 1º e 2º, do Regimento Interno do TCU, o parcelamento da (s) dívida (s) em até 36 parcelas, incidindo, sobre cada uma, os encargos legais devidos, sem prejuízo de alertá-lo de que, caso opte por essa forma de pagamento, a falta de comprovação do recolhimento de qualquer parcela implicará o vencimento antecipado do saldo devedor, nos termos do art. 26, parágrafo único, da Lei 8.443/1992, c/c o art. 217, § 2º, do Regimento Interno do TCU;
	9.5. esclarecer ao responsável que, caso se demonstre, por via recursal, a correta aplicação dos recursos, mas não se justifique a omissão da prestação de contas, o débito poderá ser afastado, mas permanecerá a irregularidade das contas, dando-se ensejo à aplicação da multa prevista no art. 58, inciso I, da Lei 8.443/1992;
	9.6. dar ciência desta deliberação à Procuradoria da República no Estado da Paraíba, nos termos do § 3º do art. 16 da Lei 8.443/1992, c/c o § 7º do art. 209 do Regimento Interno do TCU, para adoção das medidas cabíveis; e
	9.7. dar ciência desta deliberação ao Fundo Nacional de Desenvolvimento da Educação (FNDE) e ao responsável."
	3. Transcrevo, a seguir, excerto da instrução da Serur que analisou os argumentos aduzidos pelo recorrente:
	" (...) 
	HISTÓRICO
	2. O Fundo Nacional de Desenvolvimento da Educação (FNDE) instaurou processo de tomada de contas especial (TCE) em desfavor de Nadir Fernandes de Farias, então prefeito municipal de Curral de Cima (gestão 2013/2016) , pela sua omissão em prestar contas quanto à aplicação dos recursos federais transferidos àquele ente municipal, no âmbito do Programa de Apoio aos Sistemas de Ensino para Atendimento de Jovens e Adultos (Peja) , exercício 2013, cujo montante total foi de R$ 301.923,00 (peça 3) .
	2.1. Regularmente processada em sua fase interna (peças 1-17) , coube à Secretaria de Controle Externo de Tomada de Contas Especial (SecexTCE) dar prosseguimento ao feito onde propôs a citação e a audiência do mencionado responsável (peça 21-23) , ratificado pelo relator a quo, Ministro Benjamin Zymler (peça 24) , em face das seguintes imputações (peça 26) :
	A) referentes à citação:
	(...) 
	i) Irregularidade: Não comprovação da boa e regular aplicação dos recursos federais repassados à Prefeitura Municipal de Curral de Cima/PB, em face da omissão no dever de prestar contas dos valores transferidos, no âmbito do Programa de Apoio aos Sistemas de Ensino para Atendimento de Jovens e Adultos (Peja) , no exercício de 2013, cujo prazo encerrou-se em 03/08/2015.
	ii) Normas infringidas: art. 37, caput, c/c o art. 70, parágrafo único, da Constituição da República Federativa do Brasil; art. 93 do Decreto-lei 200/1967; art. 66 do Decreto 93.872/1986; e Resolução CD/FNDE 48/2012, de 02/10/2012.
	iii) Conduta: Não demonstrar a boa e regular aplicação dos recursos federais recebidos e geridos por meio do instrumento em questão, no exercício de 2013, em face da omissão na prestação de contas, cujo prazo encerrou-se em 3/8/2015.
	(...) 
	Débitos:	R$ 150.961,50, em 03/01/2013; e
			R$ 150.961,50, em 08/08/2013.
	B) atinentes à audiência:
	(...) 
	i) Irregularidade: Não cumprimento do prazo originalmente estipulado para prestação de contas do Programa de Apoio aos Sistemas de Ensino para Atendimento de Jovens e Adultos (Peja) , cujo prazo encerrou-se em 03/08/2015.
	ii) Normas infringidas: art. 37, caput, c/c o art. 70, parágrafo único, da Constituição da República Federativa do Brasil; art. 93 do Decreto-lei 200/1967; art. 66 do Decreto 93.872/1986; Resolução CD/FNDE 48/2012, de 02/10/2012.
	iii) Conduta: Descumprir o prazo originalmente estipulado para prestação de contas dos recursos federais recebidos à conta do instrumento em questão, o qual se encerrou em 03/08/2015.
	2.2. Foram efetuadas, sem sucesso, pesquisas nos sistemas corporativos deste Tribunal para efetuar a notificação do mencionado responsável (peças 27 e 28) . Após, foi providenciada sua notificação por edital (peças 29 e 30) não tendo sido apresentadas nem suas alegações de defesa, nem suas razões de justificativa. 
	2.3. Desta forma, a SecexTCE, reconhecendo a situação de revelia, propôs que suas contas fossem julgadas irregulares, com imputação de débito e aplicação da multa prevista no art. 57 da Lei 8.443/1992 (peças 33-35) . O Ministério Público junto ao TCU (MP/TCU) emitiu parecer em consonância com a proposta da unidade técnica de origem (peça 36) .
	2.4. Em 07/07/2020, acolhendo os mencionados posicionamentos, foi prolatado o Acórdão 7286/2020-TCU-Primeira Câmara, nos termos subscritos no subitem 1.1 deste Exame. 
	2.45. Irresignado com aquele julgado, a responsável, ora recorrente, apresenta recurso de reconsideração, o qual se passa à análise.
	ADMISSIBILIDADE 
	3. O exame de admissibilidade desta Secretaria (peças 54 e 55) propôs o conhecimento do recurso e a concessão de efeito suspensivo aos itens 9.1, 9.2 e 9.3 do acórdão recorrido. Por meio de despacho (peça 58) , aquele exame foi ratificado pelo relator do recurso, Ministro Jorge Oliveira.
	MÉRITO
	4. Delimitação
	4.1. Constitui objeto do presente exame analisar:
	a) preliminarmente, se incide a prescrição prevista na Lei 9.873/1999 sobre a dívida pela qual responde o responsável; e
	b) no mérito, se a responsabilidade do recorrente pode ser afastada. 
	5. Prescrição
	5.1. Em face da análise de ofício, verificar-se-á se incide o instituto da prescrição em favor do recorrente.
	Análise:
	5.2. Não se vislumbra a ocorrência da prescrição neste processo.
	5.3. A prescrição não se verifica, seja nos termos em que foi julgada neste Tribunal (conforme incidente de uniformização decidido no Acórdão 1441/2016-TCU-Plenário, que adotou as regras do Código Civil sobre essa questão e que fixou, em dez anos, a pretensão punitiva) , seja nos reflexos do julgamento de repercussão geral no Supremo Tribunal Federal, RE 636.886 (Tema 899 - onde se preconizou, em linhas gerais, que devem ser observadas as regras prescricionais estabelecidas na Lei 9.873/1999) , os quais foram objeto de considerações adicionais por parte desta Serur no documento juntado à peça 68.
	5.4. Em face da omissão no dever de prestar contas por parte do recorrente, entende-se que para ambas as situações os prazos a quo, para início de contagem de incidência da prescrição seja o dia seguinte ao término do prazo final para entrega da prestação de contas dos recursos em questão, qual seja, 04/08/2015 (peça 1, p. 1) . Consigne-se que, até o presente momento, as contas não foram apresentadas pelo recorrente.
	5.5. Em relação às disposições do instituto da prescrição no Código Civil, o despacho de citação/audiência interrompe a prescrição (inciso I do art. 202) . Como aquele ato ocorreu em 30/09/2019 (peça 24) , não houve o exaurimento de dez anos (previsto no art. 205 daquele diploma legal) , entre a data a quo de início de contagem e a data da interrupção da mencionada prescrição pela citação/audiência do recorrente, de sorte que não incide do instituto quanto à pretensão punitiva.
	5.6. Já em relação às disposições da Lei 9.873/1999 referentes à prescrição:
	5.6.1. A primeira interrupção do prazo prescricional ocorreu (nos termos do inciso I do art. 2º daquela lei) , com a notificação do recorrente na fase interna deste processo de TCE, em 12/07/2016 (peças 4 e 5) . Já a segunda interrupção de prazo ocorreu, sob o mesmo fundamento legal, no âmbito deste Tribunal, em 26/03/2020, por ocasião de sua notificação de citação/audiência por edital (peça 30) . Convém assinalar, que o documento juntado à peça 7, datado de 30/10/2018, também se afigura como interruptivo de prazo prescricional, com fundamento diverso, inciso II do art. 2º da Lei 9.873/1999 ("por qualquer ato inequívoco, que importe apuração do fato") , haja vista que, a partir de seus efeitos, foi propiciada a instauração deste processo de TCE.  
	5.6.2. Dessa forma, considerando a ocorrência das mencionadas interrupções de prazo prescricional, não se verifica interregno de tempo superior a cinco anos (art. 1º da Lei 9.873/1999) em nenhum intervalo de tempo entre 04/08/2015 (termo a quo da contagem de prazo prescricional) e 07/07/2020 (julgamento do acórdão recorrido) .
	5.6.3. Por fim, ao se analisar a eventual ocorrência da prescrição intercorrente, nos termos do § 1º do art. 1º da Lei 9.873/1999 (paralisação processual por mais de três anos) , não se verifica, igualmente, sua incidência, considerando-se a existência de diversos atos ordinatórios que conduzem à apuração do débito, destacando-se, especialmente, aqueles ocorridos ao longo do ano de 2019 (peças 7, 11, 13, 15, 16 e 17) . 
	6. Responsabilidade
	6.1. O recorrente requer a exclusão de sua responsabilidade para afastar a imputação das duas parcelas de débito e a aplicação de multa a ele imputadas, asseverando que (peça 52, pp. 2-9) :
	a) não concorreu para a prática de malversação do dinheiro público;
	b) não há provas nos autos de que houve dano ao erário ou enriquecimento ilícito de sua parte, ou de terceiros, decorrente daquele evento;
	c) inexistem indícios da prática de ato de improbidade administrativa, devendo ser aplicável ao presente caso concreto os seguintes precedentes judiciais:
	c.1) Acórdão 541364/PB, da 4ª Turma do TRF-5, relatoria de Edilson Pereira Nobre Júnior; 
	c.2) Acórdão 493481/PE, da 3ª Turma do TRF-5, relatoria de Élio Wanderley de Siqueira Filho; e
	c.3) REsp 997.564/SP, 1ª Turma do STJ, relatoria do Ministro Hamilton Carvalhido.
	Análise:
	6.2. No mérito, também não assiste razão ao recorrente.
	6.3. De início, cumpre assinalar que o recorrente se limita a apresentar defesa indireta, não justificando sua omissão em apresentar a prestação de contas dos recursos em discussão e nem a própria documentação a ela inerente, quais sejam, as previstas no art. 2º da Resolução/CD/FNDE, de 18/01/2012, verbis:
	'Art. 2º A entrega das prestações de contas ocorrerá com a inserção, no SiGPC, das informações previstas nas respectivas resoluções que instituíram os repasses, as quais deverão ser suficientes para:
	I. elaboração do relatório do cumprimento do objeto e dos benefícios alcançados, declarando a realização dos objetivos a que se propunha;
	II. elaboração da relação de bens ou serviços;
	III. elaboração da relação de despesas e pagamentos, com a indicação do respectivo credor;
	IV. conciliação bancária;
	V. outras demonstrações da execução dos recursos; e
	VI. anexação, quando for o caso, de cópias de documentos digitalizados/escaneados, como por exemplo:
	a. extrato bancário;
	b. fotos;
	c. Guia de Recolhimento da União;
	d. termo de aceitação definitiva da obra;
	e. despacho adjudicatório e homologação das licitações realizadas ou justificativa para sua dispensa ou inexigibilidade;
	f. faturas;
	g. recibos;
	h. notas fiscais; ou
	i. qualquer outro documento comprobatório da aplicação dos recursos.'
	6.4. Especificamente quanto aos argumentos do recorrente, há que se assinalar que:
	6.4.1. Conforme descrito no subitem 2.1 deste exame, a alegada ausência de malversação de dinheiro público não consta, como imputação, no ofício de sua notificação do recorrente. Naquele expediente, a irregularidade se limita a constatar a omissão no dever de prestar de contas.
	6.4.2. Em relação ao argumento de que não há provas nos autos quanto à ocorrência de dano ao erário e enriquecimento ilícito, aplica-se a mesma análise lançada no subitem anterior. Há prova nos autos de que o recorrente foi omisso no dever de prestar contas, conforme lançado na peça 7, lançado pela Coordenação-Geral de Contabilidade e Acompanhamento de Prestação de Contas do FNDE, o qual detém, até prova em contrário, presunção de veracidade. Com efeito:
	' (...) 
	2.1. Trata-se da omissão no dever legal de prestar contas dos recursos do Programa supramencionado, acerca da qual o responsável e ex-gestor, Nadir Fernandes de Farias, foi diligenciado, automaticamente, pelo Sistema de Gestão de Prestação de Contas (SiGPC) , por meio do Ofício 23826E/2015-SEOPC/COPRA/CGCAP/DIFIN/FNDE, datado de 04/08/2015, concedendo o prazo de 30 dias a cumprir ao que determina o parágrafo único do Art. 70 da Constituição Federal e a Resolução 48, de 2 de outubro de 2012, ou a recolher os recursos sob pena de adoção de medidas de exceção.
	2.2. O ex-prefeito teve ciência do teor do Ofício supracitado em 12/07/2016, conforme o Comprovante de Ciência SiGPC Contas Online.
	2.3. Entretanto, expirado o prazo de 30 dias da data da ciência deste ofício, concedido no mencionado ofício, o responsável não providenciou adimplir a obrigação de prestar contas, tampouco efetuar o recolhimento dos recursos.
	2.4. Cabe mencionar que o Nadir Fernandes de Farias é responsável pela aplicação e execução dos recursos, considerando que as ordens bancárias foram repassadas em sua gestão.
	2.5. Ressaltamos que essa transferência se encontra amparada pela Resolução 2/2012, a qual institui como obrigatória, a partir de 2012, a utilização do SiGPC, desenvolvido pelo FNDE, para o processamento online de todas as fases relacionadas ao rito de prestação de contas dos recursos repassados a título de transferências voluntárias e obrigatórias/legais.'
	6.4.3. Quanto à aplicabilidade dos precedentes judiciais invocados pelo recorrente, melhor sorte não socorre ao recorrente. A processualística deste Tribunal não se rege pelas disposições da Lei de Ação de Improbidade, mas sim pela Lei Orgânica do TCU. Ademais, é de se assinalar que o TCU, em face da aplicabilidade do princípio de separação de instâncias, não se vincula a eles. Com efeito:
	a) Acórdão 3125/2013-TCU-Plenário (relatoria do Ministro Raimundo Carreiro) :
	'Aplica-se aos processos de controle externo o princípio da independência das instâncias, segundo o qual os trabalhos desenvolvidos em várias instâncias sobre o mesmo fato correm de forma independente, o que pode desencadear condenações simultâneas nas esferas cível, criminal e administrativa;'
	b) Acórdão 2904/2014-TCU-Plenário (relatoria do Ministro-Substituto Marcos Bemquerer) :
	'O princípio da independência das instâncias possibilita que o TCU decida de forma autônoma sobre as questões que lhes são afetas, sem a necessária vinculação às eventuais manifestações judiciais (...) ;' e
	c) Acórdão 30/2016-TCU-Plenário (relatoria do Ministro Augusto Nardes) :
	'O princípio da independência das instâncias permite ao TCU apreciar, de forma plena, a boa e regular gestão dos recursos públicos federais, mesmo nos casos em que as irregularidades também estejam sendo apuradas em outras instâncias administrativas ou judiciais (...) .'
	6.4.3.1. Excepcionar-se-ia a aplicabilidade daquele princípio quando, na esfera penal, houver o reconhecimento da inexistência do fato ou a negativa de autoria (Acórdão 5701/2013-TCU-Segunda Câmara, relatoria do Ministro Raimundo Carreiro, 2.067/2015 - Plenário e 2.983/2016 - 1ª Câmara, estes últimos de relatoria do Ministro Bruno Dantas) , no entanto, não é o que se verifica no presente caso concreto. 
	6.5. Por fim, há que se assinalar que, da reanálise dos autos, não se verifica quaisquer elementos atenuantes à conduta da recorrente, nos termos do disposto na parte final do § 2º do art. 22 da Lei da Introdução das Normas do Direito Brasileiro ("na aplicação de sanções, serão consideradas a natureza e a gravidade da infração cometida, os danos que dela provierem para a administração pública, as circunstâncias agravantes ou atenuantes e os antecedentes do agente") .   
	CONCLUSÃO
	7. Das análises anteriores, se conclui que:
	a) não incide o instituto da prescrição à dívida imputada ao recorrente nem em relação ao prazo decenal previsto no Código Civil, nem nos prazos de cinco anos e intercorrente de três anos, previstos na Lei 9.873/1999; e
	b) o recorrente não trouxe suporte documental que justificasse sua omissão no dever de prestar contas e nem os respectivos documentos que atestassem a regular aplicação dos recursos federais oriundos do FNDE. Em relação a esse tipo de irregularidade, não incumbe a este Tribunal comprovar que o responsável agiu com dolo, malversação, enriquecimento ilícito ou incorreu em ato de improbidade administrativa.
	7.1. Com base nessas conclusões, entende-se que a responsabilidade do recorrente não pode ser mitigada de forma a proceder qualquer alteração no acórdão recorrido.
	PROPOSTA DE ENCAMINHAMENTO
	8. Ante o exposto, propõe-se: 
	a) com base nos arts. 32, inciso I, e 33 da Lei 8.443/1992, conhecer o recurso interposto e, no mérito, negar-lhe provimento; e
	b) dar ciência ao recorrente, ao Fundo Nacional de Desenvolvimento da Educação e ao Procurador-chefe da Procuradoria da República no Estado da Paraíba quanto ao acórdão que vier a ser proferido."
	4. O Ministério Público junto ao TCU, representado neste processo pela Procuradora-Geral Cristina Machado da Costa e Silva, manifestou-se de acordo com a proposta de encaminhamento da unidade técnica.
	É o relatório.

Rodrigo Oliveira dos Santos Lima (10.478/OAB-PB).

RECURSO DE RECONSIDERAÇÃO. TCE. OMISSÃO NA PRESTAÇÃO DE CONTAS DOS RECURSOS RECEBIDOS EM 2013 PELO PEJA. CITAÇÃO E AUDIÊNCIA DO EX-PREFEITO. REVELIA. CONTAS IRREGULARES. DÉBITO E MULTA. CONHECIMENTO DO RECURSO. NÃO OCORRÊNCIA DE PRESCRIÇÃO. NÃO APRESENTAÇÃO DE DOCUMENTOS CAPAZES DE DEMONSTRAR A CORRETA APLICAÇÃO DOS RECURSOS. NÃO PROVIMENTO.

TOMADA DE CONTAS ESPECIAL (TCE)

Secretaria de Recursos (Serur)

Atendidos os requisitos de admissibilidade, previstos nos arts. 32, inciso I, e 33 da Lei 8.443/1992, c/c o art. 285 do RI/TCU, o expediente encaminhado por Nadir Fernandes de Farias, prefeito do Município de Curral de Cima/PB de 2013 a 2016, pode ser conhecido como recurso de reconsideração contra o Acórdão 7286/2020-TCU-Primeira Câmara.
	2. O recorrente teve suas contas julgadas irregulares, tendo sido condenado em débito e multa, em decorrência da omissão na prestação de contas dos recursos recebidos no exercício de 2013 por meio do Programa de Apoio aos Sistemas de Ensino para Atendimento de Jovens e Adultos (PEJA) .
	3. Agora, em seu recurso, o ex-gestor alega, em síntese, que não há, nos autos, nenhuma prova de malversação do dinheiro público, enriquecimento ilícito, benefício pessoal ou mesmo de dano ao erário, motivo pelo qual a decisão original deve ser reformada, para que suas contas sejam julgadas regulares.
	4.  Após analisar os argumentos apresentados pela recorrente, tanto a unidade técnica como o MP/TCU manifestaram-se por sua rejeição, sugerindo manter inalterado o acórdão atacado.
	5. De fato, o dever de prestar contas, de matriz constitucional, é inerente à gestão de recursos públicos, constituindo um dos pilares do sistema republicano. 
	6. Segundo jurisprudência pacífica do Tribunal de Contas da União e do Supremo Tribunal Federal, cabe ao gestor provar a boa e regular aplicação do dinheiro público recebido, sendo seu o ônus da prova. Deve, dessa forma, apresentar, a tempo e a hora, em boa ordem, toda a documentação comprobatória da aplicação dos valores que lhe foram confiados, sob pena de ter que ressarcir o total repassado.
	7. No presente caso, a omissão do responsável em prestar contas e a ausência de qualquer elemento de prova que lhe possa ser aproveitado, impedem aferir a destinação dada aos valores transferidos. Correto, portanto, o julgamento pela irregularidade das contas e a condenação em débito pela totalidade dos recursos federais, sem que haja a necessidade de comprovar a existência de locupletação ou benefício pessoal.
	8. Cabe mencionar, por fim, que nesta fase recursal também não foi apresentado nenhum comprovante ou outro elemento probatório que demonstre a correta aplicação dos recursos, não havendo razão para que se altere o juízo expedido anteriormente por esta Corte de Contas.
	Assim, acompanho integralmente os pareceres elaborados pela unidade técnica e pelo Ministério Público junto ao TCU e voto por que o Tribunal adote o acórdão que ora submeto à deliberação deste Colegiado.
TCU, Sala das Sessões, em 9 de novembro de 2021.
JORGE OLIVEIRA 
Relator